【裁判字號】    97,訴,4
【裁判日期】    970327
【裁判案由】    詐欺等
【裁判全文】
臺灣屏東地方法院刑事判決                 97年度訴字第4號
公  訴  人  臺灣屏東地方法院檢察署檢察官
被      告  乙○○
            甲○○
上列被告因偽造文書等案件，經檢察官提起公訴（96年度偵字第
4152、4153號），本院合議庭裁定改行簡式審判程序，判決如下
：
    主  文
乙○○共同連續行使偽造之私文書，足以生損害於他人，處有期
徒刑壹年，減為有期徒刑陸月，如易科罰金，以銀元佰元即新
臺幣玖佰元折算壹日。
甲○○共同連續行使偽造之私文書，足以生損害於他人，處有期
徒刑壹年，減為有期徒刑陸月，如易科罰金，以銀元佰元即新
臺幣玖佰元折算壹日。
    事  實
一、乙○○及甲○○係父子，與分別綽號「林仔」、「祥仔」之
    2 名不詳成年男子，共同意圖為自己不法所有，並基於行使
    偽造、變造私文書之概括犯意聯絡，行為如下：
    (一)由甲○○於民國94年9 月上旬某日，持「林仔」及「祥仔
      」所提供業經變造「戶名乙○○」之郵局存摺影本，其上
      顯示「乙○○」每月定期有新臺幣（下同）約5 萬元不等
      之薪資入帳（乙○○郵局帳戶實僅有271 元，自93年2 月
      27日之後無存提），前往位於高雄市○○路431 號之高都
      汽車股份有限公司（下稱高都公司）瑞豐營業所，向不知
      情之該營業所業務人員唐敏祥行使之，並詐稱：其父乙○
      ○任職於「耐奇企業有限公司」（下稱耐奇公司），具有
      資力及正當職業，欲以乙○○名義，辦理分期付款買車，
      並由其擔任連帶保證人云云，致唐敏祥陷於錯誤，遂將上
      開不實事項填寫於分期付款購車申請書，連同上開變造之
      存摺影本，轉送和潤企業股份有限公司（下稱和潤公司）
      進行徵信審查，足以生損害於和潤公司，經和潤公司指派
      不知情之職員張秀雯於同年月16日前往屏東縣潮州鎮甲○
      ○經營之雞排攤辦理對保簽約事宜，乙○○及甲○○均明
      知上情且自始即無繳納分期款之意願，仍分別於契約書上
      之買受人欄及連帶保證人欄簽名，佯裝同意以動產擔保附
      條件買賣方式向和潤公司購車，並約定價金新臺幣55萬元
      ，自94年10月21日起至98年9 月21日止，每月償還13,949
      元，車輛應停放於屏東縣潮州鎮○○里○○路17 號 ，致
      和潤公司誤認乙○○授信條件合格而核准分期付款，亦即
      和潤公司先代為支付車款給高都公司，同意由乙○○分期
      清償和潤公司，嗣唐敏祥依約於同年月22日在屏東縣屏東
      市○○路及忠孝路口之「麥當勞」速食餐飲店前，將乙○
      ○所購買車牌號碼0637－XB號之自小客車交給甲○○，甲
      ○○取得該車後，隨即再將該車轉交「林仔」及「祥仔」
      。
    (二)「林仔」及「祥仔」於94年9 月上旬某日，另以手機門號
      0000000000號聯絡不知情之吉隆汽車股份有限公司（下稱
      吉隆公司）和生分公司業務人員藍惠屏，謊稱係乙○○本
      人，任職於耐奇公司，具有正當職業，表示欲向吉隆公司
      購買自小客車，雙方於電話中談妥後，該2 名男子即將偽
      造之乙○○在職證明書及薪津明細單交付藍惠屏而行使之
      ，致藍惠屏陷於錯誤，遂將上開乙○○不實之職業資料填
      寫於分期付款申請書連同上開偽造之耐奇公司在職證明書
      及薪津明細單，轉送負責受讓車款債權之裕融企業股份有
      限公司（下稱裕融公司）進行徵信審查，足以生損害於裕
      融公司，並由藍惠屏於同年月9 日在上開「麥當勞」速食
      餐飲店內與乙○○對保簽約，乙○○明知上情且自始即無
      繳納分期款之意願，仍由甲○○及該2 名男子陪同前往，
      佯裝同意以動產擔保抵押方式向吉隆公司購車而簽名於契
      約書上，雙方約定車款50萬7600元，自94年10月27日起至
      99年9 月27日止，每月繳付8460元，車輛應停放於屏東縣
      潮州鎮○○里○○路17號，並由吉隆公司同時將上開車款
      債權移轉予裕融公司，致裕融公司誤認乙○○授信條件合
      格而核准分期付款，亦即裕融公司先代為支付車款給吉隆
      公司，同意由乙○○分期清償裕融公司，嗣雙方於同年月
      28日在高雄縣大寮鄉之交車中心交車時，「林仔」及「祥
      仔」表示乙○○因故不克前來，故由渠2 人代為取車，藍
      惠屏因認該2 人與乙○○認識且對保時亦在場，故信以為
      真而將乙○○所購買車牌號碼9135－MJ號自小客車交由該
      2 名男子。
二、嗣「林仔」及「祥仔」取得上開2 輛自小客車後，便在屏東
    市某咖啡店交付2 萬元之報酬給甲○○，隨即將該2 部自小
    客車遷移不明，嗣因乙○○對於上開2 筆款項分毫未繳，經
    和潤公司、裕融公司分別催繳查訪，始悉上情。
三、案經和潤公司、裕融公司訴由臺灣屏東地方法院檢察署檢察
    官偵查起訴。
    理  由
一、訊據被告乙○○、甲○○對上揭犯罪事實均坦承不諱，互核
    相符，關於事實欄(一)部分，與證人唐敏祥、張秀雯證述受騙
    情節無違，復有和潤公司動產擔保附條件買賣契約書、高都
    汽車新車點交說明確認表、和潤公司應收帳款客戶繳款明細
    表、變造「戶名乙○○」之郵局存摺影本各1 份附卷可稽，
    而上開郵局存摺影本，業有中華郵政股份有限公司95年5 月
    26日儲字第0950711141號函覆係變造無訛；關於事實欄(二)部
    分，與證人藍惠屏證述受騙情節一致，復有吉隆公司訂購合
    約書、吉隆公司債權讓與暨動產抵押契約、裕融公司客戶對
    帳單還款明細、偽造之耐奇公司在職證明書及薪津明細單各
    1 份附卷可憑，並經證人即耐奇公司負責人謝東霖證稱：乙
    ○○在職證明及薪資單均非其公司製作，顯係偽造等情明確
    。綜上，被告2 人自白均與事實相符，事證明確，其等犯行
    堪以認定，應予依法論科。
二、按被告2 人行為後，94年1 月7 日修正、同年2 月2 日公布
    之刑法修正條文（下稱新法），業於95年7 月1 日施行，新
    法第2 條第1 項之規定，係規範行為後法律變更所生新舊法
    律比較適用之準據法，於新法施行後，應適用新法第2 條第
    1 項之規定，為「從舊從輕」之比較；比較時應就罪刑有關
    之共犯、未遂犯、想像競合犯、牽連犯、連續犯、結合犯，
    以及累犯加重、自首減輕暨其他法定加減原因（如身分加減
    ）與加減例等一切情形，綜其全部罪刑之結果而為比較（最
    高法院95年度第8 次刑事庭會議決議參照）。但此之所謂不
    能割裂適用，係指與罪刑有關之本刑而言，不包括易刑處分
    ，事關刑罰執行之易刑處分仍應分別適用最有利於行為人之
    法律，易言之，倘所處之主刑同時有徒刑、拘役易科罰金、
    罰金易服勞役之情形時，關於易科罰金、易服勞役部分應分
    別為新舊法有利不利之比較，依刑法第2 條第1 項從舊從輕
    原則定其易刑之折算標準（最高法院96年度台非字第58號判
    決參照）。準此以言：
    (一)法定刑有罰金部分，依修正前刑法第33條第5 款、罰金罰
      鍰提高標準條例第1 條前段規定，罰金為銀元10元（即新
      臺幣30元）以上；相較於新法第33條第5 款規定，罰金為
      新臺幣1 千元以上，以百元計算之，新法對被告未較有利
      。
    (二)所謂共同正犯，依修正前刑法第28條規定，謂2 人以上共
      同「實施」犯罪之行為，新法改為「實行」即排除「陰謀
      共同正犯」與「預備共同正犯」，限縮成罪範圍，但本案
      並無陰謀犯或預備犯可言，新法對被告未較有利。
    (三)修正前刑法第56條將多次犯行以一罪論之連續犯規定，新
      法已刪除，原屬連續犯之數行為，須分論併罰，不可能對
      被告較有利。
    (四)修正前刑法第55條後段將多次有方法、結果關係之犯行從
      一重處斷之牽連犯規定，新法已刪除，原屬牽連犯之數行
      為，須分論併罰，不可能對被告較有利。
    (五)易科罰金之折算標準，依修正前刑法第41條第1 項前段、
      修正前罰金罰鍰提高標準條例第2 條規定，以銀元100 元
      以上300 元以下（即新臺幣300 元以上900 元以下）折算
      1 日；相較於新法第41條第1 項前段規定，以新臺幣1 千
      元、2 千元或3 千元折算1 日，新法對被告反較不利。
    (六)綜上，無論本刑或易科罰金之折算標準，新法均未較有利
      於被告，應依刑法第2 條第1 項前段之從舊原則，皆適用
      其行為時之法律。
三、核被告乙○○、甲○○所為，均係犯刑法第216 條之行使偽
    造、變造私文書罪、第339 條第1 項之詐欺取財罪（原起訴
    法條動產擔保交易法第38條之刑罰已廢止，業經公訴檢察官
    變更起訴法條而減縮之）。被告2 人與「林仔」及「祥仔」
    間，有行使偽造或變造私文書、詐欺取財之犯意聯絡及行為
    分擔（無證據證明被告2 人參與變造或偽造私文書部分），
    均為共同正犯。被告2 人上開犯行，時間緊接，手法相同，
    所犯均係犯罪構成要件相同之罪名，顯係基於概括犯意反覆
    為之，均為連續犯，並應加重其刑。被告2 人所犯連續行使
    偽造私文書罪、連續詐欺取財罪間，有方法、結果之關係，
    為牽連犯，應從一重之連續行使偽造私文書罪處斷。爰審酌
    被告2 人均因貪失慮，充當出面佯裝購車之人頭，掩護其餘
    共犯逍遙法外，肇致告訴人和潤公司、裕融公司損失不貲，
    況犯後飾詞反覆，浪費司法資源甚多，可見犯後態度不佳；
    惟念其僅分得2 萬元，且終究於審理中自白，尚知悔悟等一
    切情狀，各量處如主文所示之刑，以示懲儆。又中華民國96
    年罪犯減刑條例業於96年7 月4 日公布，自同年7 月16日施
    行，被告2 人所犯上開之罪，犯罪時間係在96年4 月24日以
    前，經核尚無該條例第3 條所列不予減刑之情形（所犯雖屬
    該條例第3 條第1 項第15款之罪，然本院宣告刑未逾有期徒
    刑1 年6 月），應依同條例第2 條第1 項第3 款規定，各減
    其刑期二分之一，再依同條例第9 條規定，併諭知易科罰金
    之折算標準。
據上論斷，應依刑事訴訟法第273 條之1 第1 項、第299 條第1
項前段，刑法第2 條第1 項前段、第216 條、第210 條、第339
條第1 項，修正前刑法第28條、第56條、第55條後段、第41條第
1 項前段，刑法施行法第1 條之1 ，修正前罰金罰鍰提高標準條
例第2 條，現行法規所定貨幣單位折算新臺幣條例第2 條，中華
民國96年罪犯減刑條例第2 條第1 項第3 款、第7 條、第9 條，
判決如主文。
本案經檢察官李賜隆到庭執行職務
中    華    民    國    97    年    3     月    27    日
                  刑事第四庭    法  官  蔡嘉裕
以上正本證明與原本無異。
如不服本判決，應於收受本判決送達後10日內，向本院提出上訴
書狀（應敘述具體理由並附繕本），其未敘述上訴理由者，至遲
應於上訴期間屆滿後20日內，向本院補提理由書狀，切勿逕送上
級法院。
中    華    民    國    97    年    3     月    27    日
                                書記官  許倬維
附錄論罪科刑法條：
刑法第210條
偽造、變造私文書，足以生損害於公眾或他人者，處5 年以下有
期徒刑。
刑法第216條
行使第210 條至第215 條之文書者，依偽造、變造文書或登載不
實事項或使登載不實事項之規定處斷。
刑法第339條第1項
意圖為自己或他人不法之所有，以詐術使人將本人或第三人之物
交付者，處5 年以下有期徒刑、拘役或科或併科1 千元以下罰金
。


司法院資訊處製作；財團法人民間司法改革基金會備份。
